【裁判字號】    90,訴,1144
【裁判日期】    901101
【裁判案由】    妨害自由等
【裁判全文】
臺灣彰化地方法院刑事判決                          九十年度訴字第一一四四號
    公  訴  人  臺灣彰化地方法院檢察署檢察官
    被      告  丙○○
    被      告  丁○○
右列被告等因妨害自由等案件，經檢察官提起公訴（八十九年度偵字第八三一八號）
，本院判決如左：
    主      文
丙○○、丁○○共同以強拉上車之方法，剝奪人之行動自由，丙○○處有期徒刑陸月
，如易科罰金，以佰元折算壹日；丁○○處拘役拾日，如易科罰金，以佰元折
算壹日。
    事      實
一、丙○○與甲○○（原名呂淑勤）原係朋友關係，二人相識年餘，丙○○乃興追求
    甲○○之意，然其對於甲○○返回彰化縣員林鎮○○路○段二七六號處與前夫戊○○同住一事甚感不滿，遂於民國八十九年九月十日上午某時，夥同堂哥丁○○
    駕駛車號ＨＨ—六三四０號自小客車前往上址，等候將甲○○帶離。迨同日上午
    八時許，丙○○見甲○○、戊○○出門，竟與丁○○共同基於妨害他人自由之犯
    意聯絡，由丙○○下車強拉甲○○乘上該部ＨＨ—六三四０號自小客車，並與戊○○發生拉扯，丁○○則於一旁以身體支開戊○○之母乙○○，示意乙○○勿介
    入其中，以使丙○○強拉甲○○上車之舉得以遂行。甲○○因受丙○○強力拉扯
    ，又恐戊○○家人遭到傷害，只得登上前揭自小客車，行動自由遂遭剝奪。詎臨
    走之際，丙○○竟基於恐嚇他人安全之概括犯意，先向在場之人恫稱：若報警，
    明天即見不到甲○○等語，以加害生命之事出言恐嚇，使甲○○、戊○○、乙○○心生畏懼，致生危害於安全。嗣丙○○、丁○○駕車繞行於南投縣、彰化縣等
    地，並強行將甲○○留置於車內，使其無法自由離去，丙○○復承續上開恐嚇犯
    意，向甲○○嚇稱：如再返回戊○○家，即要放火燒房子，並找其家人等語。迨
    至同日中午十二時許，丁○○先行下車返家；甲○○則於同日下午四時許始由丙○○將之釋回，先後遭丙○○限制自由時間長達八小時之久。
二、案經甲○○訴由彰化縣警察局員林分局報請台灣彰化地方法院檢察署檢察官偵查
    起訴。
    理      由
一、訊據被告丙○○對於右揭出言警告告訴人甲○○及共乘汽車等情固坦承不諱，惟
    矢口否認有何妨害自由及恐嚇犯行，辯稱：當時告訴人甲○○係自願上車，伊並
    無與之用力拉扯，僅用手牽住她，開車過程中亦無限制告訴人之行動自由，僅因
    一時生氣才會口出上開惡言，並無恐嚇之意云云。訊據被告丁○○對於右揭阻隔
    被害人乙○○之事實雖無異詞，惟辯稱：伊主要目的係為避免被害人乙○○遭到
    被告丙○○傷害，並非有意妨害他人行動自由云云。然查：右揭事實，業據告訴
    人甲○○、被害人戊○○、乙○○分別於警訊及偵審中指訴明確，而被告丁○○
    亦於本院訊問時陳稱：「：：：因為他們快要吵架了，我怕那女的家人會被被告
    丙○○傷害，當天被告丙○○有與那女的拉扯，女方的家人也在拉扯：：：。」
    等語（見本院九十年十月四日訊問筆錄），顯見被告丙○○確曾出手拉扯告訴人
    甲○○等人，且依當時緊張混亂情況觀之，告訴人甲○○主觀上並非願意進入被
    告丙○○所駕駛之自小客車內，如非遭人施予強力拉扯，告訴人豈有可能輕易放
    棄抵抗？是以被告丙○○辯稱僅係以手輕撫牽引告訴人云云，自與實情不符，不
    足為採。另告訴人甲○○於車內遭受被告丙○○留置期間，曾經試圖跳車，但為
    被告二人阻止，其間雖有下車上廁所，惟因皮包仍在車上而無法順利離開等情，
    業據告訴人甲○○於本院訊問時指陳歷歷；且告訴人於車上歷時長達八小時，既
    無特定前往之目的地，又於車上遭受被告丙○○告以放火燒屋等怪異言詞，倘其
    行動自由非受有相當限制，自無長期甘願呆坐車內而受莫名騷擾之理。足見被告
    丙○○辯稱：告訴人甲○○係自願上車，且於車上並未限制其行動自由云云，亦
    與事理相悖，同無足採。而被告丁○○既已明知被告丙○○強行拉扯告訴人上車
    ，顯已嚴重違背告訴人之主觀意願及行動自由，竟在一旁以身體阻擋前來搭救之
    被害人乙○○，並要求切勿插手他人糾紛，其意無非在於排除被告丙○○所受阻
    撓，而使其妨害告訴人自由之犯行得以順利遂行。否則，被告丁○○如係真有避
    免傷及無辜之真意，理應極力勸阻被告丙○○勿再執意限制他人行動自由，並阻
    絕被告丙○○與告訴人及其餘被害人之拉扯；乃被告丁○○不此之圖，反而要求
    在場之人坐視不管，縱容被告丙○○恃其強力而施暴得逞，實與前揭所辯情節大
    相逕庭。而被告丙○○以前揭放火燒屋或令其他家人無法見到告訴人等語恫嚇他
    人，主觀上業已使得告訴人甲○○等內心深感害怕，客觀上亦達於致使一般人驚
    懼不安之程度，核其性質自屬恐嚇他人安全之言詞無訛。被告丙○○徒以一時生
    氣始口出惡言等語為辯，顯無視於被害人內心強烈恐懼之感受，自有未洽，亦不
    足憑。本案事證已臻明確，被告二人犯行均堪認定。
二、核被告丙○○所為，係犯刑法第三百零五條之恐嚇危害安全罪，及同法第三百零
    二條第一項之妨害自由罪（起訴書漏載第一項）；被告丁○○則係犯刑法第三百
    零二條第一項之妨害自由罪。被告二人就妨害自由犯行之實施，顯有犯意聯絡及
    行為分擔，均為共同正犯；而被告丙○○先後二次恐嚇犯行，侵害對象並非相同
    ，且實施時間亦未達於密不可分之程度，自非可視為單一行為之接續施行，然因
    犯罪時間仍屬相近，方法相同，觸犯構成要件相同之罪名，顯係基於概括犯意反
    覆為之，仍應依連續犯之規定論以一罪，並依法加重其刑。又被告丙○○於拉扯
    後所為第一次恐嚇犯行，同時侵害告訴人甲○○及被害人戊○○、乙○○之自由
    法益，係以一行為觸犯數罪名，為想像競合犯，應從一重之恐嚇危害安全罪論處
。至被告丙○○所犯上開二罪，有方法結果之牽連關係，應從較重之妨害自由罪
    論處。又被告丙○○於妨害自由犯行實施中，雖有對於告訴人另為恐嚇行為，然
    該恐嚇犯行並非用以遂行妨害自由之手段，而係逼令告訴人於妨害自由犯行結束
    後，仍不得從事特定行為，非可包含於妨害自由罪名中一併予以評價，自應另行
    成立恐嚇罪名，始稱妥適。公訴人載稱該恐嚇犯行包含於妨害自由之同一意念中
    ，而不另予論罪，恐有未洽，僅此指明。爰審酌被告二人涉案情節輕重、犯罪動
    機、目的、所生危害、被害人及告訴人內心恐懼尚未撫平、被告二人否認犯行之
    態度、智識程度等一切情狀，分別量處如主文所示之刑，併均諭知易科罰金之折
    算標準，以示懲儆。
三、又被告二人為前開犯罪行為後，刑法第四十一條已於九十年一月十日修正公布，
    經比較修正前後之規定，以修正後之新法較有利於被告，爰依刑法第二條第一項
    前段規定，適用修正後之刑法第四十一條第一項前段，而諭知易科罰金之折算標
    準，附此敘明。
據上論斷，應依刑事訴訟法第二百九十九條第一項前段，刑法第二條第一項前段、第
二十八條、第三百零二條第一項、第三百零五條、第五十五條、第四十一條第一項前
段，罰金罰鍰提高標準條例第一條前段、第二條，判決如主文。
本案經檢察官簡燕子到庭執行職務。
中        華        民        國     九十    年     十一    月    一    日
                                    臺灣彰化地方法院刑事第三庭
                                        法      官  高  文  崇
右正本證明與原本無異。
如不服本判決，應於判決送達後十日內向本院提出上訴狀( 須附繕本 )。
告訴人或被害人對於判決如有不服具備理由請求檢察官上訴者，其上訴期間之計算係
以檢察官收受判決正本之日期為準。
                                        法院書記官  謝  志  鑫
中        華        民        國     九十    年     十一    月    六    日
刑法第三百零二條
私行拘禁或以其他非法方法，剝奪人之行動自由者，處五年以下有期徒刑、拘役或三
百元以下罰金。
因而致人於死者，處無期徒刑或七年以上有期徒刑，致重傷者，處三年以上十年以下
有期徒刑。
第一項之未遂犯罰之。
刑法第三百零五條
以加害生命、身體、自由、名譽、財產之事恐嚇他人，致生危害於安全者，處二年以
下有期徒刑、拘役或三百元以下罰金。


司法院資訊處製作；財團法人民間司法改革基金會備份。
